【裁判字號】    89,聲,279
【裁判日期】    890316
【裁判案由】    宣告沒收
【裁判全文】
臺灣士林地方法院刑事裁定                          八十九年度聲字第二七九號
    聲  請  人  臺灣士林地方法院檢察署檢察官
    被      告  甲○○
右聲請人聲請宣告沒收案件（八十九年度聲沒字第一○五號），本院裁定如左：
    主  文
聲請駁回。
    理  由
一、聲請意旨略以：臺北市政府警察局警員於八十八年九月十三日下午七時許，在臺
    北市○○區○○路三一二巷三十八號，查獲甲○○（另移送臺灣臺北地方法院檢
    察署併案偵辦），涉嫌持有安非他命一包（○‧三公克）及吸食器一組，係毒品
    危害防制條例所列之第二級毒品及專供施用毒品之器具，為違禁物，因查無涉嫌
    人，爰依刑法第四十條後段、毒品違害防制條例第十八條第一項前段聲請宣告沒
    收銷燬之。
二、按沒收為從刑之一種，依主從不可分原則，應附隨於主刑而同時宣告之，除有罪
    、免刑等判決，於裁判時併宣告外，如諭知無罪之判決，既無主刑，從刑亦無所
    附麗，故案內之違禁物，應另依刑法第四十條但書由檢察官聲請單獨宣告沒收（
    最高法院七十八年臺非字第七二判例參照）。準此，依主從不可分原則，違禁物
    之沒收，原應附隨於本案，於本案判決有罪或免刑時，併宣告之，如本案諭知無
    罪（或不起訴處分）確定時，始由檢察官另行單獨聲請宣告沒收。至本案起訴與
    否或判決結果未確定前，違禁物究應附隨於主刑而同時宣告之，抑或另由檢察官
    聲請單獨宣告沒收，自屬未定，且該等扣案之違禁物，性質上同時為佐證本案被
    告犯罪成立與否之證物，於法自不得於本案判決確定前逕由檢察官聲請單獨宣告
    沒收。
三、本院經查：
  (一)本件扣案之安非他命一包（○‧三公克）及吸食器一組，係臺北市政府警察局於
    八十八年九月十三日下午六時二十分，持臺灣士林地方法院檢察署檢察官所簽發
    之搜索票，至臺北市○○區○○路三一二巷三十八號甲○○住處臥房搜索扣得等
    情，業據被告甲○○於警訊中坦承不諱。
  (二)被告於警訊中雖另辯稱前開安非他命及吸食器係繼父梁水欽所有，放置於伊臥房
    內，伊見警方到家中，才將東西藏起來云云。據此，臺灣士林地方法院檢察署檢
    察官自動檢舉梁水欽，並另分該署八十九年度他字第一號偵查結果，以梁水欽否
    認在其住處查獲之安非他命及吸食器係伊所有，且辯稱毒品是放在甲○○房內查
    獲，毒品是甲○○所有等語，認並無證據證明扣案之毒品及吸食器係梁水欽所有
    ，因而逕予簽結（八十九年度他字第一號卷第二十六頁）。
  (三)至被告甲○○部分，經警於該次查獲後採集尿液送驗結果，呈安非他命陽性反應
    ，有臺北市立療養院八十八年九月二十日煙毒尿液檢驗報告書一紙附卷可稽，是
    警方於其臥房內扣得安非他命一包及吸食器一組，實為佐證被告甲○○施用安非
    他命犯之證物，查甲○○所涉本案部分既經聲請人呈請臺灣高等法院檢察署核轉
    臺灣臺北地方法院檢察署，併同該署八十七年度偵字第一六九一三號偵辦，該案
    現仍未偵結（被告現仍強制戒治中，見卷附臺灣高等法院檢察署刑案紀錄簡覆表
    ），基於主從不可分原則，該扣案物自應視偵查結果由本案繫屬之法院於裁判時
    併為沒收之宣告（被告本案判決有罪或免刑時），或另由本案繫屬之檢察署檢察
    官另行聲請單獨宣告沒收（被告本案判決無罪或經不起訴處分確定時），始稱適
    法。
四、綜上，聲請人聲請於法尚有未合，應予駁回，爰依裁定如主文。
中    華    民    國    八十九    年      三        月        十六      日
                                        臺灣士林地方法院刑事第三庭
                                            法  官  王  本  源
右正本證明與原本無異。
如不服本裁定應於送達後五日內向本院提出抗告狀。
                                            書記官  蔡  杰  玲
中    華    民    國    八十九    年      三        月        二十      日


司法院資訊處製作；財團法人民間司法改革基金會備份。
